臺灣高等法院刑事裁定　　　　　　　　　　　　　　　九十一年度抗字第四七三號
　　抗　告　人　甲○○
　　即　被　告
右列抗告人因聲請回復原狀案件，不服臺灣板橋地方法院九十一年六月三日裁定
（九十一年度聲字第一○五一號）提起抗告，本院裁定如左：
    主  文
原裁定撤銷，發回臺灣板橋地方法院。
    理  由
一、抗告意旨如附件抗告狀之所載。
二、原審以聲請人即被告甲○○之戶籍地址即住所設在「台北縣新莊市○○街一八四
    巷七號五樓」，有訊問筆錄、戶籍謄本各一份附卷可稽。次查，被告甲○○所犯
    業務侵占罪嫌，原審於審理時，按被告上開戶籍地址通知被告於九十年十二月五
    日下午三時四十分到庭，於九十年十一月二十八日以寄存送達方式送達被告後，
    被告亦按期到庭應訊，有送達證書及原審九十年十二月五日訊問筆錄一份在卷可
    憑；又原審於九十一年一月二十五日以九十年度易字第三一七二號侵占案件判處
    被告有期徒刑八月，本件判決書正本於九十一年二月一日以雙掛號郵寄至被告之
    戶籍地址「台北縣新莊市○○街一八四巷七號五樓」，嗣郵政機關之郵差因不獲
    會晤應受送達人即被告，被告亦無受領文書之同居人或受僱人，遂於九十一年二
    月六日上午十時五十分填寫郵務送達通知書黏貼於該戶大門信箱口上，並將該判
    決正本寄存於台北縣政府警察局新莊分局頭前派出所以完成寄存送達，被告並於
    九十一年二月二十日二十二時二十六分許親自至台北縣政府警察局新莊分局頭前
    派出所簽名並蓋指印領取上開判決正本，有送達證書及該所簽收單一紙在卷可憑
    ，而聲請人聲請回復原狀聲請狀住所亦填載上開戶籍地址，益證原審上開刑事判
    決以寄存送達方式為之，確屬合法；又寄存送達，於送達人將送達之文書寄存於
    送達地之警察機關，並作成送達通知書粘貼於門首以為送達，即已生送達之效力
    ，上訴期間亦自該送達日之翌日起算，至於受送達人實際至警察機關領得判決之
    時日為何，並非所問（最高法院八十七年度台上字第三三一０號判決意旨參照）
    。從而，上開判決正本業經原審依刑事訴訟法第五十七條及第六十二條準用民事
    訴訟法第一百三十八條規定完成合法送達，於九十一年二月六日即已生送達之效
    力，上訴期間自該送達日之翌日即九十一年二月七日起算。再查，被告之住所在
    台北縣新莊市，依法院訴訟當事人在途期間標準表，加計在途期間二日，是其上
    訴期間應至九十一年二月十六日屆滿，而上訴期間之末日為星期六，依民法第一
    百二十二條規定，以該假日之次次日代之，即上訴期間之末日應為九十一年二月
    十八日（星期一），被告遲至九十一年二月二十一日始向本院提出上訴，有上訴
    狀一紙在卷可憑，是本件被告之上訴，已逾十日之上訴期間甚明。並以聲請人又
    以其看不懂判決書之內容，亦不知有所謂上訴期間之限制，聲請人任職之震旦行
    辦公設備系統事業部內湖分公司之主管高健鐘因熱心在未告知聲請人之情形下將
    該判決書拿到總公司交給公司之法務人員鍾傑先生，以便進行上訴，但高健鐘先
    生本身亦不懂法律，更不知鍾傑先生罹患敗血症多年，將判決書放在鍾傑先生的
    桌上，不知鍾傑先生的辦公桌已更換，另一位同事拿到，其見判決書上之當事人
    係私人而非震旦行股份有限公司，以為是鍾傑遺棄不要之文件，便順手將該判決
    書丟棄至廢棄文件箱中，聲請人久未獲得鍾傑先生之回應，便在朋友建議下於九
  十一年二月二十一日提出上訴，根本不知已逾上訴期間，聲請人於九十一年五月
    十四日至台灣高等法院領取判決書，實在不知為何上訴會被駁回，會同高健鐘先
    生至總公司找鍾傑先生詢問原因，又遇鍾傑先生出差中南部，聲請人立即至台中
    找鍾傑先生說明，鍾傑先生於五月二十日上班時至廢棄文件箱中找到聲請人之地
    院判決書，始知已逾上訴期間，因公司同事間無心之疏失，且其均非聲請人之代
    理人，使聲請人遲誤上訴期間，為此聲請回復原狀等語。查聲請人遲至九十一年
    五月二十一日始向原審聲請回復原狀並補行上訴，有回復原狀聲請狀及上訴狀各
    一紙在卷為憑，距其收受原審上開判決書之日期九十一年二月二十日，早已逾五
    日之期間，是聲請人即被告遲誤聲請回復原狀，殊難謂無過失。本件聲請與上開
    聲請回復原狀之要件不合，自不能准許，而駁回抗告人於原審之聲請，固非無見
    ，惟按被告為接受文書之送達，應將其住所、居所或事務所向法院或檢察官陳明
    。前項之陳明，其效力及於同地之各級法院。及應受送達人雖未為刑事訴訟法第
    五十五條之陳明，而其住所、居所或事務所為書記官所知者，亦得向該處送達之
    ；並得將應送達之文書掛號郵寄，刑事訴訟法第五十五條第一項、第二項、第五
    十七條定有明文，查被告設籍於臺北縣新莊市○○街一八四巷七號五樓，經檢察
    官傳拘無著，而通緝在案，有其通緝書等在卷可稽，嗣被告經通緝到案，於檢察
    官訊問時，已表明其已搬離戶籍地，新地址不清楚，公司地址為台北市○○○路
    ○段一二三巷二十弄一號（見九十年度偵緝字第一○四六號卷第十七頁背面），
    後來經改期於九十年八月三十日訊問，該日之點名單上，書記官已載明被告現住
    新莊市○○街一五六巷十四弄二號三樓，當日之訊問筆錄亦為相同之記載（見九
    十年度偵緝字第一○四六號卷第二十四頁、第二十六頁），又被告經檢察官偵查
    終結提起公訴，於起訴書上亦載明被告之居所為臺北縣新莊市○○街一五六巷十
    四弄二號三樓，有該起訴書附卷可憑，原審第一次定期日於審理單上亦批示傳被
    告之居所，惟實際送至臺北縣新莊市○○路六十二號（此地址為告訴人向檢察署
    提出告訴狀時所載之地址，原地址尚載有二樓），因原址查無其人而退回，另並
    寄存送達於被告之戶籍地（見九十年度易字第三一七二號卷第八頁、第十一頁、
    第十一之一頁），惟被告未到庭，經改期二次，均寄存於被告之戶籍地，並通知
    具保人偕同被告到庭，被告乃於第二次之九十年十二月五日到庭，惟當天之訊問
    筆錄亦載明被告之居所為臺北縣新莊市○○街（原審誤載為福壽街）一五六巷十
    四弄二號三樓（見九十年度易字第三一七二號卷第三十一頁），嗣經當庭改期二
    次，於九十一年一月九日辯論終結，於宣判後判決書仍寄存於被告之戶籍地等，
    本件被告是否有另陳明住居所之變更，如被告未另陳明變更，何以未向其原陳明
    之居所地送達，原審向被告之戶籍地寄存送達，是否已合法送達，揆諸上揭之規
    定，均尚有疑義，被告是否有非因過失遲誤上訴之期間，而有得回復原狀之情形
    ，仍應予以查明，又非因過失，遲誤上訴、抗告或聲請再審之期間，或聲請撤銷
    或變更審判長、受命推事（法官）、受託推事（法官）裁定或檢察官命令之期間
    者，於其原因消滅後五日內，得聲請回復原狀，為刑事訴訟法第六十七條第一項
    所明文規定；訴訟當事人此項非因過失遲誤上述訴訟權行使，得聲請回復原狀之
    期間，性質上固仍屬如不於非因過失而遲誤之原因消滅後五日內行使即生喪失訴
    訟權利之行使之法定期間，不容任意延展或縮短。惟就非因過失，遲誤上訴或抗
    告期間，而聲請回復原狀情形而言，必須判決或裁定正本之送達符合法定程式，
    即送達合法，得計算受送達人之提起上訴或抗告期間之始日為前提；倘若該訴訟
    文書之送達不能認為合法，或根本未經送達，則上訴或抗告期間之始日，既無從
    判定，訴訟當事人所提之上訴或抗告，自無逾期或遲誤期間之可言，最高法院八
    十二年度台抗字第七○號裁定要旨亦著有明文，是本件抗告人是否有非因過失，
    遲誤上訴之期間，未於其原因消滅後五日內，聲請回復原狀等情形，依上開裁定
    之要旨，仍須視其前揭之送達是否合法以資判定，是抗告人前揭之抗告尚非無理
    由，原裁定自屬無可維持，應予撤銷發回原審法院依法處理。
三、據上論斷，依刑事訴訟法第四百十三條裁定如主文。
中      華      民      國      九十一   年    十     月      二十九
                            臺灣高等法院刑事第十七庭
                                審判長法  官  陳  正  雄
                                      法  官  許  錦  印
                                      法  官  許  宗  和
右正本證明與原本無異。
不得再抗告。
                                      書記官  廖  艷  莉
中      華      民    國      九十一   年    十     月      三十      日
